臺灣苗栗地方法院刑事判決　　　　　　　94年度訴緝字第10號
公　訴　人　臺灣苗栗地方法院檢察署檢察官
被　　　告　乙○○
上列被告因搶奪等案件，經檢察官提起公訴（93年度偵字第338
號），本院合議庭裁定後，以簡式審判程序判決如左：
    主  文
乙○○意圖為自己不法之所有，以恐嚇使人將本人之物交付，處
有期徒刑捌月。又意圖為自己不法之所有，而搶奪他人之動產，
未遂，處有期徒刑捌月。應執行有期徒刑壹年貳月。
    犯罪事實及理由
一、犯罪事實：
    乙○○前因過失致死案件，經臺灣新竹地方法院以87年度交
    訴字第97號刑事判決判處有期徒刑4 月確定，於民國88年1
    月8 日易科罰金執行完畢（不構成累犯），仍不知悔改，竟
    意圖為自已不法之所有，於93年1 月12日晚上9 時許，向不
    知情之彭明利（業經本院93年度訴字第55號判決確定）佯稱
    其所有之車號3E／3398號自用小客車放在苗栗縣竹南鎮○○
    里○○路1 號前，因鑰匙遺失，請其幫忙拖吊，彭明利不疑
    有他，遂駕駛其所有車號BH／452 號拖吊車，與乙○○一同
    前往拖吊戊○○所有停放該處之上開3E／3398號自用小客車
    ，得手後，依乙○○指示拖往苗栗縣頭份鎮○○路1412號旁
    之鐵皮屋放置，乙○○隨即以不詳方法敲破車窗取出車內車
    主名片及駕照等資料（毀損部分未經告訴），並將車牌拆下
    丟棄，同時告訴彭明利該車並非其所有而是竊取而來，彭明
    利此時方知該車為贓車，但因恐事發後被牽連，明知乙○○
    向其借用行動電話之目的，乃用以勒贖車主，竟仍基於幫助
    恐嚇取財之犯意，於是日晚上在其前開拖吊車上，將其所有
    原門號0000000000號摩托羅拉廠牌V66 型行動電話空機借給
    乙○○，供乙○○插用自己申辦之易付卡（門號不詳），於
    13 日 上午9 時許起，至14日上午10時止，以車上名片資料
    ，共打6 通電話給車主戊○○0000000000號手機，內容約略
    為：車在其手上，如不付款新台幣（下同）30萬元（最後殺
    價到5 萬元），會將車燒掉並拍成錄影帶給你看等語，恐嚇
    車主交付贖金，致使戊○○心生畏懼，並約定車主將贖金匯
    入其不知情胞弟何枝宴00000000000000號郵局帳戶中，戊○○不得已於93年1 月14日14時12分許，先匯款2 萬5 千元到
    上開指定帳戶，乙○○領得匯款後，於同日15時許，再度電
    告在新竹縣湖口鄉選擇地點交車，並將再索取尾款2 萬5 千
    元。乙○○遂於同日下午，請彭明利將上開贓車拖離指示搬
    運至新竹市○○○○路機場附近丟棄，彭明利明知該車為贓
    物，另行基於搬運贓物之故意，駕駛其上開拖吊車拖吊該部
    贓車並搭載乙○○，於15時20分許，途經苗栗縣頭份鎮○○
    路高速公路高架橋下方時，因不慎與行經該處由王碧山駕駛
    之車號2F／2063清潔車（小貨車）擦撞（毀損部分未據告訴
    ），為路過之苗栗縣警察局頭份分局之巡邏警車發現而上前
    處理，乙○○見狀心虛，迅速從車上跳下，跳上路過由甲○○騎乘之車號TYD ／563 號輕型機車後座，要求甲○○加油
    往前騎（並無強暴脅迫之情形），經江婦拒絕後，乙○○竟
    臨時出於己意，意圖為自己不法之所有，明知強行奪取他人
    騎乘中之機車會造成人員受傷及車輛受損之結果，仍動手強
    行奪取該機車而與江婦拉扯時，為趕到之警察將乙○○拉下
    機車方未得逞，然導致甲○○人車倒地，造成胸部挫傷及頭
    部裂傷之傷害，及機車風鏡、手把等多處之毀損。乙○○仍
    企圖趁隙逃逸，隨後又跳上路過由丁○○駕駛之車號LZ／
    0260 號 自用小貨車後斗，並從車窗處爬入駕駛座內，要求
    丁○○駛離現場遭拒（並無強暴脅迫之情形），經隨後趕到
    之警員當場逮捕。彭明利則立即將贓車卸下放在路旁，駕駛
    拖吊車逃至永和山水庫附近之產業道路，遭警當場逮捕，並
    扣得上開摩托羅拉廠牌V66 型行動電話空機一支。
二、證據名稱：
 （一）被告於偵查中及於本院之自白。
 （二）共同被告彭明利於本院之自白；被害人甲○○於警詢提
       出之告訴及被害人戊○○與證人丁○○、王碧山於警詢
       之指、證述。
 （三）扣案之摩托羅拉廠牌V66 型行動電話空機1 支、現場照
       片18張、道路交通事故現場圖、贓物認領保管單4 張、
       郵政國內匯款執據影本、診斷證明書及機車修復估價單
       各1份。
 （四）臺灣苗栗地方法院檢察署刑案資料查註紀錄表、臺灣高
       等法院被告全國前案紀錄表。
三、又被告前因過失致死案件，經臺灣新竹地方法院以87年度交
    訴字第97號刑事判決判處有期徒刑4 月確定，於88年1 月8
    日易科罰金執行完畢，有上開被告前案記錄表在卷可稽，本
    件被告乙○○於93年1 月12日所為之上開犯行，距上開有期
    徒刑易科罰金執行完畢日期已逾五年，不構成累犯（起訴書
    僅認定同案被告彭明利構成累犯），併此敘明。
四、幫助犯與所幫助正犯間無責任共同原則之適用（最高法院91
    年度台上字第5583號判決參照），故除違禁物外，所有供犯
    罪所用，預備或犯罪所得之物，仍應以是否為犯人所有為依
    據。本件扣得之上開摩托羅拉廠牌V66 型行動電話空機一支
    為同案被告彭明利所有，已於本院93年度訴字第55號宣告沒
    收，爰不在本案被告主文項下為沒收之諭知，併此載明。
五、本件於審判期日，被告以言詞陳明願捨棄上訴權而記明筆錄
    （本院94年3 月24日簡式審判筆錄參照），依刑事訴訟法第
    357 條第1 項、第358 條第1 項但書、第359 條規定，被告
    因捨棄上訴權而喪失上訴權，併為敘明。
六、臺灣苗栗地方法院檢察署函請併辦之93年核退偵字第2 號等
    案卷四宗（本院93年度訴字第55號卷187 頁）略以：被告乙○○於92年12月24日下午5 時50分許，在新竹市○○街46號
    前，為躲避執行勤務警員盤查其遭通緝身分，意圖為自己不
    法之所有，以暴力推倒由丙○○騎乘車牌號碼為MH─325 號
    機車，因認與本件之搶奪未遂有連續犯之關係云云。但查無
    論是併案之上開事實，或本案之搶奪未遂，皆係被告偶然為
    警查緝時，臨時起意所為。換言之，該偶發事件之發生時間
    及地點，根本為被告所無法預期；而為逃避查緝，亦非被告
    所能預估現場必有機車可得搶奪，如何能於事前基於概括犯
    意而為？因此，併案部分雖與本件搶奪部分時間相近，難認
    為有連續犯之關係，本院無法併予審酌，應退回該署，另為
    適法之處理。
七、應適用之法條：
 （一）刑事訴訟法第273 條之1 第1 項，第299 條第1 項前段
       、第310之2、第454條第1項。
 （二）刑法第320 條第1 項、346 條第1 項、第325 條第3 項
       、第1 項、第277 條第1 項、第354 條、第55條、第26
       條前段、第51條第5 款。
 （三）罰金罰鍰提高標準條例第1條前段。
八、如不服本件判決，檢察官得自收受送達之日起10日內，向本
    院提起上訴。被告不得上訴。
本案經檢察官黃俊鳴到庭執行職務。
中　　華　　民　　國　　94　　年　　3 　　月　　24     日
                        刑事第一庭  法  官  李  太  正
以上正本證明與原本無異。
                                    書記官  劉  秋  雯
中　　華　　民　　國　　94　　年　　3 　　月　　24     日
附記論罪之法條全文：
中華民國刑法第277條
傷害人之身體或健康者，處三年以下有期徒刑、拘役或1,000元以
下罰金。
犯前項之罪因而致人於死者，處無期徒刑或七年以上有期徒刑；
致重傷者，處三年以上十年以下有期徒刑。
中華民國刑法第320條
意圖為自己或第三人不法之所有，而竊取他人之動產者，為竊盜
罪，處五年以下有期徒刑、拘役或500元以下罰金。
意圖為自己或第三人不法之利益，而竊佔他人之不動產者，依前
項之規定處斷。
前二項之未遂犯罰之。
中華民國刑法第325條
意圖為自己或第三人不法之所有，而搶奪他人之動產者，處六月
以上五年以下有期徒刑。
因而致人於死者，處無期徒刑或七年以上有期徒刑，致重傷者，
處三年以上十年以下有期徒刑。
第 1 項之未遂犯罰之。
中華民國刑法第三百四十六條
意圖為自己或第三人不法之所有，以恐嚇使人將本人或第三人之
物交付者，處六月以上五年以下有期徒刑，得併科一千元以下罰
金。
以前項方法得財產上不法之利益，或使第三人得之者，亦同。
前二項之未遂犯罰之。
中華民國刑法第354條
毀棄、損壞前二條以外之他人之物或致令不堪用，足以生損害於
公眾或他人者，處二年以下有期徒刑、拘役或500 元以下罰金。
